【裁判字號】    92,易,338
【裁判日期】    920910
【裁判案由】    竊盜等
【裁判全文】
臺灣桃園地方法院刑事判決                          九十二年度易字第三三八號
    公  訴  人  臺灣桃園地方法院檢察署檢察官
    被      告  戊○○
                丙○○
                甲○○
                乙○○
右列被告等因竊盜等案件，經檢察官提起公訴（九十一年度偵字第五一二一號），本
院判決如左：
    主  文
戊○○共同便利依法拘禁之人脫逃，累犯，處有期徒刑陸月，如易科罰金，以佰元
折算壹日。
丙○○、乙○○藏匿依法拘禁之脫逃人，各處有期徒刑肆月，如易科罰金，均以佰
元折算壹日。
甲○○使依法拘禁之脫逃人隱避，累犯，處有期徒刑參月，如易科罰金，以佰元折
算壹日。
    事  實
一、戊○○前於民國八十二年間因違反肅清煙毒條例、麻醉藥品管理條例等案件，經
    臺灣板橋地方法院分別以八十二年度訴字第三七九號、八十二年度易字第四二一
    七號判決，各判處有期徒刑三年二月、五月確定，並經同院以八十三年度聲字第
    八號裁定定應執行有期徒刑三年五月，於八十四年四月七日縮短刑期假釋出獄，
    於八十六年五月一日縮短刑期執行完畢；甲○○於八十六年間因竊盜案件，經臺
    灣宜蘭地方法院以八十六年度訴緝字第九號判決判處有期徒刑一年，並經臺灣高
    等法院以八十六年度上易字第三九六八號判決駁回上訴確定，於八十七年三月十
    二日縮短刑期執行完畢。
二、緣丁○○（由本院另案審理中）因犯竊盜及違反懲治盜匪條例案件，分別經最高
    法院判處有期徒刑四年及十三年確定，應執行有期徒刑十六年，自八十二年二月
    十一日入監執行，於八十七年八月二十一日假釋出監，後因故撤銷假釋於八十九
    年七月四日起在臺灣臺北監獄（下稱臺北監獄）服刑，為依法拘禁之人。丁○○
    在監服刑期間，因眼疾多次戒護就醫，認戒護較鬆有脫逃機會，且認其家產遭人
    侵奪，遂在獄中房舍裡多次以其託戒護就醫之受刑人張財盛所帶入之行動電話（
    0000000000）聯絡己○○（0000000000，待到案後另行審結），要求其幫忙脫逃
    ，其間並多次以電話與丙○○、甲○○及乙○○聯絡，己○○為取得便利丁○○
    脫逃之交通工具，遂於九十年九月十日下午某時，攜帶客觀上足供兇器使用之開
    山刀一把，先至桃園縣龍潭鄉○○路五五三巷四十三弄六一號前，以自備鑰匙竊
    得陳淑惠所有之車牌號碼ＱＤ─一七七一號自用小客車，並將該部自用小客車停
    放在桃園國軍總醫院停車場。嗣於九十年九月十一日下午，己○○前往臺北縣新
    店市○○路與華成路附近某名稱不詳之廟宇，向戊○○及真實姓名、年籍均不詳
    、綽號「阿龍」之成年男子，佯稱欲至桃園國軍總醫院載一位生病的朋友，要戊○○前去幫忙開車（己○○自稱其於晚間視力不良，無法開車），事先不知情之
    戊○○及「阿龍」乃共乘己○○所有之車牌號碼五Ｇ─四０三九號自用小客車至
    國軍總醫院側門邊停放，再由己○○將前揭所竊得之自用小客車交由戊○○駕駛
    ，搭載己○○、「阿龍」至國軍總醫院急診室前等待，而丁○○於同日晚上六時
    四十五分許，藉眼疾由臺北監獄管理員李錫琳、替代役役男潘慧賓戒護至國軍總
    醫院就診，丁○○並佯裝不良於行，帶著扙就診，於同日晚上八時許就診完畢
    後，在該院急診室門口等待計程車返監時，己○○見狀遂先行下車走向丁○○，
    並指示戊○○將車駛近丁○○，戊○○遂打汽車右方向燈、駛近丁○○，乘坐於
    後座之「阿龍」並依己○○指示打開右後車門，此時得知訊號之丁○○乃以杖
    丟向潘慧賓，致未及防備之潘慧賓因而倒地，丁○○即衝入接應之前揭自用小客
    車右後座，此時已坐上該部自用小客車右前座之己○○乃將車上所放之開山刀由
    右前窗戶丟出車外，對李錫琳、潘慧賓施以強暴，而戊○○此時明知丁○○腳銬
    腳鐐，身穿囚服，為依法拘禁之人，竟基於便利丁○○脫逃之犯意，趁機將該部
    自用小客車駛至該醫院側門，四人下車旋即換乘事先停放於門外之前揭己○○所
    有之自用小客車，由戊○○駕駛該自用小客車逃逸，由國道二號高速公路龍潭交
    流道駛往三峽交流道，載往臺北縣橫溪，再到臺北縣新店市某不詳山區之溪谷，
    由己○○以事先準備之鐵鎚及鐵鑽將丁○○之腳鐐打開，再送丁○○至新店捷運
    站附近離去。
三、丙○○、甲○○、乙○○等人均明知丁○○原於臺北監獄服刑，於九十一年間尚
    無法假釋出獄，詎丙○○明知丁○○係脫逃之依法拘禁之人犯，竟為藏匿丁○○
    ，自九十年九月十一日晚上約十時三十分許起，即提供其位於臺北巿內湖區○○
    路二五巷一弄五號四樓住處，供丁○○居住約四天，直至丁○○離去。又丁○○
    於九十一年九月底某日，前往甲○○位於苗栗縣頭份鎮○○里○○路一號之住處
    ，要求甲○○提供證件供其逃亡使用，甲○○明知丁○○係依法拘禁之脫逃人，
    竟基於使丁○○隱避之犯意，自其家中之抽屜內取出其胞弟張振乾所有之國民身
    分證予丁○○，使丁○○得藉該身分證隱避行蹤。乙○○於九十年十月底在其友
    人之喪禮中與丁○○相遇，明知丁○○係脫逃之依法拘禁之人犯，竟帶丁○○至
    其不知情之友人林美雲（已由檢察官不起訴處分確定）位於台東巿綏遠路一段九
    十九巷四十一號之住處，將丁○○藏匿於林美雲住處，以躲避警方之追緝。嗣於
    九十年十一月七日下午四時三十分許，為內政部刑事警察局偵三隊三組與桃園縣
    警察局人員循線在花蓮縣豐濱鄉長虹橋旁緝獲丁○○，乙○○及其太太與張瑜玲
    亦均在場。
四、案經桃園縣警察局移送臺灣桃園地方法院檢察署檢察官偵查起訴。
    理  由
一、訊據被告戊○○對於右揭二之犯罪事實均坦承不諱，訊之被告丙○○、甲○○、
    乙○○等三人，被告丙○○固坦承曾於九十年九月間，讓共同被告丁○○居住於
    其前揭住處，被告甲○○坦承共同被告丁○○所持有之張振乾之身分證，係共同
    被告丁○○在其住處所取得，被告乙○○坦承與共同被告丁○○一起前往台東市
    其友人之前揭住處居住，並在九十年十一月七日下午四時三十分許，與共同被告
    丁○○在花蓮縣豐濱鄉長虹橋旁為警查獲不諱，惟渠三人均矢口否認有何藏匿丁○○或使丁○○隱避之犯行，丙○○辯稱：伊先前並不認識丁○○，丁○○是在
    九十年九月十一日晚上打電話到伊家裡，問伊的神壇在何處，是否有幫人解符咒
    ，現是否有人在辦事，伊告知沒有，他可以過來，不久丁○○就到了，伊幫他解
    符咒的時候，他神智不清、嘔吐、流淚、趴在地上打滾，說他很難受，伊就扶他
    躺在沙發上，幫他舒解、調息，不久丁○○問伊可否讓他睡一下，伊見此種情況
    不忍心讓他走，所以就讓他過夜，隔天清晨丁○○就走了，到了晚上丁○○又打
    電話到伊家裡，同樣問有無別人在辦事，之後到伊家裡稱他到晚上還是很難受，
    伊向他說這要兩、三天的調息，伊幫他解符咒，一樣嘔吐、發抖，天清晨丁○○
    就走了，到了第三天伊下班回家，伊太太告訴伊說她去公司上班時，有看到第四
    台電視報導，覺得前幾天到伊家療養解咒的先生有點像脫逃人，當時伊大吃一驚
    ！伊想伊得想個辦法，因像丁○○這種人物伊得罪不起，不久，丁○○又打電話
    到伊家裡，伊就告訴他說：你的符咒我已經幫你解開了，你只要常去大廟拜拜就
    好了，以後不用再來了，且我們全家大小等一下要到南部好幾天，今天不能幫你
    調息，丁○○聽完之後也就沒有過去了云云，被告甲○○辯稱：伊不知道丁○○
    是脫逃之受刑人，丁○○告訴伊是他因病保外就醫，他當天去找伊是與伊聊天，
    伊弟弟張振乾的身分證原來是放在抽屜，伊將它拿到桌上，伊跟丁○○在泡茶時
    ，伊的癲癇發作，丁○○如何將伊弟弟的身分證拿走伊不知道云云，被告乙○○
    辯稱：伊於八十九年年底生病在住院，九十年伊身體還沒有好，剛好伊一位屏東
    的朋友過世，伊去奔喪剛好碰到丁○○，丁○○問伊說最近如何，伊說伊身體不
    好要去台東養病，他問伊說是誰要與伊去，伊就告訴他說伊太太要與伊去，丁○○就說他也想陪伊去台東、順便照顧伊，去台東是搭火車，因為伊有吃精神方面
    的藥物，所以就昏昏沉沉，過去台東的時候，伊也不曉得丁○○怎麼跟伊認的乾
    姐（指林美雲）說的，是過了三天，伊乾姐才問伊說你那個朋友是叫小張，伊才
    跟他說不是，他是叫阿堂（閩南語發音），伊不知道丁○○是脫逃的人犯云云。
    經查：
    (一)被告戊○○所自白之情節，核與共同被告己○○、丁○○所供述之情節相符，
      而衡之共同被告丁○○於脫逃時，腳銬腳鐐並身穿囚服，被告戊○○於現場明
      知如此，仍幫助開車，使共同被告丁○○得以順利脫逃，足見其有便利共同被
      告丁○○脫逃之犯意甚明，堪認其自白與事實相符，且係出於其自由意志，自
      足採為其有罪判決之依據。
    (二)被告丙○○雖為前揭之辯解，然查被告丙○○於九十年十二月十二日警訊時即
      自承伊認識丁○○，伊與丁○○認識時間約在七十一年年左右，他們兩人一起
      在臺北縣土城看守所服刑時，在監獄中認識等語（見九十一年度偵字第五一二
      一號卷第二十四頁背面第二行以下），核與共同被告丁○○於警訊中所述與被
      告丙○○是伊同房，是伊以前同案的朋友等語相符，被告丙○○所辯不認識共
      同被告丁○○一節顯係事後卸責之詞，又查共同被告丁○○所有之前揭000
      0000000號行動電話之通聯紀錄（見臺灣桃園地方法院檢察署九十年度
      他字第一九七三號卷第六十五頁至一二四頁，因遠傳電信股份有限公司就通聯
      紀錄資料僅保留六個月，所以所提供之通聯紀錄僅有九十年五月一日起之紀錄
      ），共同被告丁○○於九十年五月六日晚上九十四十二分許，即曾撥打被告丙○○所有之住家電話（０二）00000000（見該他字卷第六十八頁），
      之後於同年八月八日晚上曾再撥打被告丙○○前揭電話五通（見同他字卷第一
      ０四頁），於同月二十四、二十九、三十日及九月四日、六日亦曾再撥打被告
      丙○○之前揭電話聯絡（見同他字卷第一一二、一一六、一一七、一一九及一
      二０頁），足證被告丙○○於共同被告丁○○尚在臺北監獄服刑時即已聯絡多
      次，其豈可能不知共同被告丁○○為在監服刑之人？再查被告丙○○於警訊中
      係辯稱：丁○○係去找伊處理被下符咒之事，伊認為須要一段時間治療，所以
      讓丁○○住四、五天，直至丁○○被捉後，伊太太見報紙刊登才告訴伊丁○○
      因脫逃被抓云云，其前後所辯顯然不一致，實難令人置信！且共同被告丁○○
      於本院另案（九十二年度易字第三三一號）九十二年四月二十九日訊問時已供
      稱：丙○○於本件案發當時並未從事廟公之工作，伊會想去找丙○○，是因為
      八十年間他就跟伊很好等語甚明（見本院九十二年度易字第三一一號卷第五十
      八、五十九頁），另電視新聞、報紙等傳播媒體確實曾對共同被告丁○○逃亡
      一事為相當程度之報導，被告丙○○自難諉為不知共同被告丁○○係脫逃之依
      法拘禁之人，是被告丙○○前開所辯顯為事後卸責之詞，不足採信。被告丙○○明知共同被告丁○○為脫逃之受刑人，而仍讓陳某於其前揭住處居住四、五
      天，其有藏匿依法拘禁之脫逃人之犯意，至堪認定。
    (三)又被告甲○○雖為前開之辯解，然查：被告甲○○於九十年十二月二十四日之
      警訊中，即已自承與共同被告丁○○是六十四年間在綠島服刑時認識，已認識
      二十幾年，丁○○九十年九月底到伊老家苗栗縣頭份鎮○○里○○路一號找伊
      聊天，丁○○說伊現在被通緝，所以在跑路，因為大家是老朋友所以去看伊，
      他叫伊找伊張證件給他用，伊看伊弟弟（按即張振乾）客廳抽屜有二張身分證
      ，所以伊就拿一張身分證給丁○○使用等語（見九十一年度偵字第五一二一號
      卷第二十七頁背面第三行以下至第二十八頁），核與共同被告丁○○於九十年
      十一月八日及十四日之警訊中所供述之情節相符（其略稱：於九十年九月底，
      在我去找甲○○，跟他講我現在跑路，沒有身分證可以用，甲○○就說不然他
      弟弟張振乾有一張十幾年的身分證放載他這邊，我拿去用好了，我才會有張振
      乾的身分證等語，九十年十一月八日之警訊筆錄見臺灣桃園地方法院檢察署九
      十年度偵字第一九一六一號卷），又查共同被告丁○○之前揭行動電話通聯紀
      錄，共同被告丁○○於九十年五月至八月間，曾多次撥打被告甲○○所有之0
      000000000號行動電話，被告甲○○於共同被告丁○○前去找伊之前
      ，自不可能不知共同被告丁○○於監獄服刑中，況如前所述，被告甲○○與共
      同被告丁○○於警訊均同稱共同被告丁○○有告知他被通緝，被告甲○○豈會
      不知共同被告丁○○係脫逃之在監受刑（依法拘禁）人呢？再被告甲○○如無
      使共同被告丁○○隱蔽之意，其何需自其家中抽屜拿出其胞弟張振乾之身分證
      ？是其有使脫逃之共同被告丁○○隱避之犯意甚明，其前開所辯顯為事後卸責
      之詞，不足採信。
    (五)再被告乙○○雖為前開辯解，然查共同被告丁○○於九十年十一月八日警訊（
      見前揭九十年度偵字第一九一六一號卷）係稱被告乙○○係要至台東散散心，
      並未提及被告乙○○係前往台東養病，亦未提及被告乙○○有昏睡三天之情，
      則被告乙○○前開所辯即非無疑，又被告乙○○既稱其太太與之一起前往照顧
      伊，其何需共同被告丁○○之照顧呢？況共同被告丁○○於警訊稱其向被告乙○○稱其係保外就醫，則豈有共同被告丁○○為照顧被告乙○○而共同前往台
      東之理？再查共同被告丁○○之前揭行動電話通聯紀錄，共同被告丁○○於九
      十年五月至九月一日間，曾多次撥打被告乙○○所有之0000000000
      號行動電話，被告乙○○豈可能不知共同被告丁○○於監獄服刑中？另被告乙○○向證人林美雲介紹共同被告丁○○時，向證人林美雲稱丁○○為張先生、
      小張等情，亦據證人林美雲於警訊及檢察官九十一年十月十七日偵訊時供承在
      卷，倘被告乙○○不知共同被告丁○○係脫逃之受刑人，其何需向證人林美雲
      謊稱丁○○為張先生、小張？足見被告乙○○對於共同被告丁○○係脫逃之受
      刑人無誤，其藏匿依法拘禁之脫逃人之犯行亦堪認定。
    (六)綜上所述，本案事證已臻明確，被告戊○○等四人之犯行均已堪認定，均應予
      依法論科。
二、核被告戊○○之所為，係犯刑法第一百六十二條第一項之便利脫逃罪，被告丙○○、乙○○之所為，均係犯刑法第一百六十四條第一項之藏匿依法拘禁之脫逃人
    罪，被告甲○○之所為，係犯刑法第一百六十四條第一項之使依法拘禁之脫逃人
    隱避罪。被告戊○○與共同被告己○○及綽號「阿龍」之成年男子，就便利共同
    被告丁○○脫逃之犯行，有犯意聯絡及行為分擔，均為共同正犯。又被告戊○○
    前於八十二年間因違反肅清煙毒條例、麻醉藥品管理條例等案件，經臺灣板橋地
    方法院分別以八十二年度訴字第三七九號、八十二年度易字第四二一七號判決，
    各判處有期徒刑三年二月、五月確定，並經同院以八十三年度聲字第八號裁定定
    應執行有期徒刑三年五月，於八十四年四月七日縮短刑期假釋出獄，於八十六年
    五月一日縮短刑期執行完畢，被告甲○○於八十六年間因竊盜案件，經臺灣宜蘭
    地方法院以八十六年度訴緝字第九號判決判處有期徒刑一年，並經臺灣高等法院
    以八十六年度上易字第三九六八號判決駁回上訴確定，於八十七年三月十二日縮
    短刑期執行完畢，此分別有其二人之臺灣高等法院被告全國前案紀錄表及台灣桃
    園地方法院檢察署刑案資料查註紀錄表各一份附卷可稽，其二人於有期徒刑執行
    完畢後，五年以內再犯本件有期徒刑以上之罪，均為累犯，均應依刑法第四十七
    條規定，就其二人所犯前開之罪分別加重其刑。爰分別審酌被告四人之犯罪動機
    均尚單純，被告戊○○犯後坦承犯行，態度尚可，餘三位被告均否認犯行，犯後
    態度欠佳，及其四人之智識程度等一切情狀，分別量處如主文所示之刑，並分別
    諭知易科罰金之折算標準，以資懲儆。
據上論斷，應依刑事訴訟法第二百九十九條第一項前段，刑法第二十八條、第一百六
十二條第一項、第一百六十四條第一項、第四十七條、第四十一條第一項前段、罰金
罰鍰提高標準條例第一條前段、第二條，判決如主文。
本案經檢察官陳美華到庭執行職務。
中      華      民      國    九十二    年      九      月      十      日
                                  臺灣桃園地方法院刑事第九庭
                                      法  官  林  春  鈴
右正本證明與原本無異。
如不服本判決，應於判決送達後十日內向本院提出上訴狀( 應附繕本 )，上訴於
臺灣高等法院。
                                      書記官  江  世  亨
中        華        民        國   九十二   年   九   月    十    日
附錄所犯法條：
刑法第一百六十二條第一項：
縱放依法逮捕拘禁之人或便利其脫逃者，處三年以下有期徒刑。
刑法第一百六十四條第一項：
藏匿犯人或依法逮捕拘禁之脫逃人或使之隱避者，處二年以下有期徒刑、拘役或五百
元以下罰金。


司法院資訊處製作；財團法人民間司法改革基金會備份。
